【裁判字號】    99,交聲,2107
【裁判日期】    990531
【裁判案由】    聲明異議
【裁判全文】
臺灣臺中地方法院交通事件裁定        99年度交聲字第2107號
原處分機關  交通部公路總局臺中區監理所豐原監理站
異  議  人
即受處分人  甲○○
上列受處分人因違反道路交通管理處罰條例案件，對於交通部公
路總局臺中區監理所豐原監理站民國99年4 月26日所為之處分（
豐監稽違字第裁63-HD0000000號裁決書），聲明異議，本院裁定
如下：
    主  文
異議駁回。
    理  由
一、原處分意旨略以：異議人即受處分人甲○○駕駛MT5-096 號
    普通重型機車，於民國99年3 月10日19時22分許，在臺中縣
    霧峰鄉○○路與中正路口處，因「1.無照駕駛；2.未依規定
    兩段式左轉。」之違規，為臺中縣警察局霧峰分局員警以中
    縣警交字第HD0000000 號違反道路交通管理事件通知單攔停
    舉發。受處分人於前揭時間、地點被舉發違規事實，係違反
    道路交通管理處罰條例第21條第1 項第1 款及第48條第1 項
    第2 款規定，本站於99年4 月26日以豐監稽違字第裁63-HD0
    00000 0 號違反道路交通管理事件裁決書，裁處受處分人罰
    鍰新台幣（下同）7,300 元。
二、聲明異議意旨略以：因於日前駕駛車號MT5-096 號機車，被
    處以「1.無照駕駛；2.未依規定兩段式左轉。」違規，本人
    於50年至54年間於南投監理站考取機車駕照，因於68年被吊
    銷汽車駕照，當時汽車與機車駕照是合併一本，因路途遙遠
    與時間太久，一直未重新申請機車駕照，但本人機車駕照實
    屬有效，敬請亮察，予以免罰等語。
三、按道路交通管理處罰條例所稱之汽車，包括機器腳踏車，道
    路交通安全規則第2 條第1 項第1 款及道路交通管理處罰條
    例第3 條第8 款均定有明文。復按機慢車兩段左轉標誌，用
    以告示左轉機器腳踏車或慢車駕駛人應遵照號誌指示，在號
    誌顯示允許直行時先行駛至右前方路口之左轉待轉區等待左
    轉，俟該方向號誌顯示允許直行後，再行續駛，以兩段方式
    完成左轉，本標誌設於實施機慢車兩段左轉路口附近顯明之
    處，並配合機慢車左轉待轉區待轉標線；機慢車左轉待轉區
    線，用以指示機器腳踏車或慢車駕駛人分段行駛，視需要設
    置於號誌管制之交岔路口，道路交通標誌標線號誌設置規則
    第65條、第191 條亦分別定有明文。又機器腳踏車行駛之車
    道及轉彎，應依標誌或標線之規定行駛，道路交通安全規則
    第99條第1 項前段、第2 項前段已有明定。而汽車駕駛人轉
    彎時，不依標誌、標線、號誌之指示者，處600 元以上1,80
    0 元以下罰鍰；又汽車駕駛執照為駕駛汽車之許可憑證，汽
    車駕駛人未領取駕駛執照之前，不得駕駛汽車；未領有駕駛
    執照駕駛小型車或機器腳踏車者，處6,000 元以上12,000元
    以下罰鍰，並當場禁止其駕駛，道路交通管理處罰條例第21
    條第1 項第1 款、第48條第1 項第2 款、道路交通安全規則
    第50條第1 項分別定有明文。
四、經查，本件異議人於99年3 月10日19時22分許，駕駛車牌號
    碼MT5-096 號重型機車，行經臺中縣霧峰鄉○○路與中正路
    口處，因未領有照駕駛駕駛機器腳踏車及轉彎時未依標誌、
    標線、號誌指示逕行左轉之違規，為警攔停舉發之事實，有
    臺中縣警察局中縣警交字第HD0000000 號舉發違反道路交通
    管理事件通知單、交通部公路總局臺中區監理所豐原監理站
    豐監稽違字第裁63-HD0000000號裁決書在卷可稽，異議人於
    聲明異議狀中對其未依規定兩段式左轉違規亦不爭執，是異
    議人有不依標誌、標線、號誌指示逕行左轉之違規事實，堪
    予認定。然異議人對無照駕駛違規部分，業經原處分機關函
    轉異議人99年3 月26日交通違規陳述單，經交通部公路總局
    臺中區監理所南投監理站函復說明：有關甲○○君陳述50至
    54年於南投監理站考領機車駕照乙節，經本站駕駛人管理股
    查證：「68年以前未鍵檔之汽、機車駕駛人資料，並無甲○
    ○君之考照資料」等語明確，有交通部公路總局臺中區監理
    所南投監理站99年4 月1 日中監投字第0990005356號函附卷
    可憑。經本院依職權查詢異議人之汽、機車駕駛資料，均查
    無異議人之駕籍資料，此有「證號查詢汽、機車駕駛人」查
    詢結果2 紙附卷足參，而異議人亦未能提出其確持有機車駕
    駛執照之相關證據供本院調查，是其前開所辯，不足採信，
    足認異議人確有未領有駕駛執照駕駛機器腳踏車之違規行為
    甚明。
五、綜上所述，異議人確有於前揭時間、地點，未領有駕駛執照
    駕駛車牌號碼MT5-096 號重型機車，及有於轉彎時不依標誌
    、標線、號誌指示之違規行為，足堪認定。原處分機關依道
    路交通管理處罰條例第48條第1 項第2 款、第21條第1 項第
    1 款及違反道路交通管理事件統一裁罰基準表及處理細則之
    規定，裁處受處分人罰鍰7,300 元之處分，核無違誤或不當
    ，本件異議人之異議為無理由，應予駁回。
據上論斷，應依道路交通管理處罰條例第87條第2 項、道路交通
案件處理辦法第19條，裁定如主文。
中    華    民    國    99    年    5     月    31    日
                  交通法庭  法  官  胡芷瑜
以上正本證明與原本無異。
如不服本裁定，應於送達後五日內，向本院提出抗告狀。
                            書記官  沈慧玲
中    華    民    國    99    年    5     月    31    日

司法院資訊處製作；財團法人民間司法改革基金會備份。
